【裁判字號】    99,交聲,1439
【裁判日期】    990930
【裁判案由】    違反道路交通管理處罰條例聲明異議
【裁判全文】
臺灣臺北地方法院交通事件裁定        99年度交聲字第1439號
移送機關即
原處分機關  臺北市交通事件裁決所
異  議  人
即受處分人  甲○○
上列異議人即受處分人因違反道路交通管理處罰條例案件，對於
臺北市交通事件裁決所99年8月19日所為之北市裁罰字第裁22-A0
1XMG004 號裁決處分（原舉發違反道路交通管理事件通知單：臺
北市政府警察局99年8 月5 日掌電字第A01XMG004 號），聲明異
議，本院裁定如下：
    主  文
異議駁回。
    理  由
一、按汽車駕駛人，行經有燈光號誌管制之交岔路口闖紅燈者，
    處1,800 元以上5,400 元以下罰鍰。又汽車駕駛人，有違反
    第53條之情形者，除依原條款處罰鍰外，並予記違規點數3
    點。道路交通管理處罰條例第53條第1 項、第63條第1 項第
    3 款分別定有明文。
二、原處分意旨略以：異議人即受處分人甲○○於民國99年8 月
    5 日晚間21時3 分許，駕駛車牌號碼0379-YB 號自用小客車
    （下稱本案自小客車），由東向西行經臺北市○○區○○路
    2 段，至該路與長安東路2 段有燈光號誌管制之交岔路口闖
    紅燈違規直行，經臺北市政府警察局員警攔停，當場製單舉
    發，原處分機關遂依道路交通管理處條例第53條第1 項規定
    ，裁處異議人罰鍰新臺幣（下同）2,700 元，並記違規點數
    3 點。
三、聲明異議意旨略以：異議人當日係行經八德路2 段399 巷路
    口時，號誌燈顯示是黃燈而非紅燈，本人因黃燈號誌而快速
    通過，並無闖紅燈行為發生。相隔數公尺後，經員警乙○○
    在八德路、長安東路口馬路中央攔下，憑該員警主觀意識就
    指異議人於上開巷口闖紅燈，但裁決書卻指出本人駕駛本案
    自小客車違規地點為八德路、長安東路口，但八德路、長安
    東路口是異議人被員警攔下開單的地點，不可能構成闖紅燈
    ，無論是員警指稱或裁決書載明的地點，異議人均無闖紅燈
    的違規行為，員警也提不出相關的佐證資料，異議人強烈質
    疑是員警為績效或精神不濟造成判讀上的錯誤，而開立不當
    罰單。又員警當時如果在90度方向看到車已經停下來，代表
    員警已經直行，這樣怎麼看到紅綠燈，為此聲明異議，請求
    撤銷原處分。
四、異議人固坦認於99年8 月5 日晚間駕駛本案自小客車行經八
    德路與長安東路口時，為員警乙○○攔停舉發等語，惟否認
    有何闖越紅燈之事實，並以前詞置辯。經查：
  (一)、證人乙○○即當時舉發警員於本院調查時證稱：我當時在
      臺北市政警察局交通警察大隊直屬第三分隊，我是騎警用
      巡邏車從長安東路2 段往東方向，我看到已經變綠燈，我
      們方向之車子已經開始啟動，看到異議人八德路2 段往西
      的方向直行，因為當時往八德路方向有兩個車道，內一車
      道已經有一輛自用小客車停在那裡，異議人仍然往前行，
      闖越八德路往西方向與長安東路交岔口之紅燈號誌等語，
      並當庭提出舉發現場空照圖2 紙及現場照片7 張以佐其說
      。又執勤警員係依法執行公務，與異議人並不相識，素無
      怨隙，目睹及取締異議人上開違規情事，應無設詞攀誣、
      或虛構違規事實以陷害異議人之理，況警員執行公務本身
      受行政懲處責任之監督，到庭具結作證更以刑罰擔保其真
      實性，殊無甘冒行政懲處及刑法偽證罪責任而刻意誣陷異
      議人之必要。此外，復有臺北市政府警察局99年8 月5 日
      掌電字第A01XMG004 號舉發違反道路交通管理事件通知單
      、原舉發機關電子郵件查復函列印本各1 份附卷可徵，均
      與證人所述相符，是證人證詞，應可憑信，足見異議人於
      上開時間，駕駛本案自小客車，由東往西沿八德路，至該
      路與長安東路有燈光號誌管制之交岔路口闖紅燈違規直行
      。
  (二)、異議人雖辯以前詞，然查：
    1.標誌、標線、號誌之設置目的，在於提供車輛駕駛人及行
      人有關道路路況之警告、禁制、指示等資訊，以便利行旅
      及促進交通安全，道路交通標誌標線號誌設置規則第2 條
      定有明文，則其設置方式當無使駕駛人陷入危險之可能。
      本案違規地點係八德路2 段與長安東路2 段之交岔路口，
      沿長安東路2 段由西往東方向行駛之車輛，若欲跨越該路
      口繼續東行至長安東路2 段，勢必與八德路2 段由東往西
      方向行駛之車流相衝突，衡諸常情，兩者號誌之變換情況
      ，應為長安東路2 段上號誌為綠燈、黃燈時，八德路2 段
      之號誌仍為紅燈，否則該交岔路口往來車輛，恐有相撞釀
      禍之虞，故長安東路2 段由西往東方向號誌為綠燈時，八
      德路2 段由東往西方向號誌必為紅燈無疑；而舉發員警於
      攔停舉發前，已先行確認長安東路2 段西往東方向號誌確
      為綠燈，且八德路2 段東往西方向號誌內側第1 車道有車
      輛已停止等情，為證人於本院調查時證述明確，佐以現場
      照片編號3 ，內側車道燈號一致，可徵異議人之號誌燈號
      為紅燈無疑。再參諸現場照片編號7 與8 所示，舉發現場
      號誌設置正常，未有任何掩敝物，舉發員警行經該路口當
      可清楚判斷路口號誌變化狀況，應無錯判誤指可能，綜上
      各節，證人依憑長安東路2 段西往東方向號誌為綠燈，進
      而判斷異議人闖越紅燈等情，應屬正確，異議人辯稱舉發
      員警已直行看不到紅綠燈云云，尚難採信。
    2.又交通警察製單舉發違反道路交通管理處罰條例所列之違
      規事實，本質上為行政處分，係公務員基於職務上之公權
      力，依法就特定之具體事件所為之具公法上效果之單方面
      行政行為，如無形式上顯然之瑕疵可指，基於公務員為公
      法上行為具有公信力之原則，該行政行為當可被推定為真
      正，其據以依法處分之事實認定亦為正確無誤，此與民事
      訴訟法第355 條第2 項規定「文書依其程式及意旨得認作
      公文書，推定其為真正」之情形相同。本此公信原則，立
      法者乃賦予行政機關制定違反道路交通事件統一裁罰基準
      及處理細則，使執行勤務員警得當機處分，以達其維護交
      通秩序、安全之行政目的。反之，若謂公務員一切行政行
      為均需預留證據以證其實，則國家行政勢必窒礙難行，準
      此，刑事訴訟法就犯罪證據所列有關之規定與屬於行政秩
      序罰之交通違規裁罰本質不合之部分，自不在準用之列。
      從而，交通違規行政爭訟之舉證責任原理，應非如刑事案
      件中，必須超越任何合理懷疑，始可為有罪判決之嚴格程
      度，而係應與民事訴訟之舉證責任原理相類似，亦即基本
      上應就行政機關與人民所各自主張有利於己之事實，分配
      其應盡之舉證責任，而非逕予準用刑事訴訟上之「無罪推
      定」原則，此觀諸行政訴訟法第136 條規定行政訴訟程序
      準用民事訴訟法第277 條舉證責任分配原則之立法意旨亦
      明。另按法院受理交通事件，準用刑事訴訟法之規定；其
      處理辦法，由司法院會同行政院定之，道路交通管理處罰
      條例第89條定有明文。又聲明異議案件之處理，除準用刑
      事訴訟法有關規定外，依道路交通案件處理辦法之規定處
      理之；交通法庭就聲明異議之案件，必要時，得訊問受處
      分人及其他關係人，並得傳喚證人，命行鑑定，實施勘驗
      ，亦為該辦法第4 條第2 項及第16條所明定。又員警舉發
      交通違規案件，並不以舉發照片為唯一證明方法（道路交
      通管理處罰條例第7 條、第7 條之1 、第7 條之2 規定參
      照）。是依現行法律規定，法院處理交通事件，並不限於
      科學儀器所採證據，惟仍須就事件所涉相關證據資料，包
      括供述及非供述證據，依據證據法則，憑以認定行為人交
      通違規行為之有無。此乃因交通違規事件之特性，行為態
      樣甚眾，復多有瞬間即逝行為，實在無法於有交通違規同
      時，全部以即時利用科學儀器，取得證據資料；即使屬於
      方便以科學儀器採證之交通違規行為，普遍採用，不但所
      費不貲，也有實際困難；若舉發員警係親眼見聞違規經過
      ，並以證人身分具結後在法院證述，仍不失為認定交通違
      規事實有無之證據方法。況警員舉發交通違規，係依道路
      交通管理處罰條例授權所為之職權行使，就汽機車駕駛人
      闖紅燈等發生於瞬間違規行為，倚賴自身專業訓練之認識
      、判斷，做出立即取締作為，此為社會達成維持交通秩序
      目的所必要。依道路交通管理處罰條例，此種立即性之舉
      發違規，多依警員之認知判斷已足，無必須另有其他積極
      佐證：如其他目擊證人或必須拍攝照片等，始構成處分要
      件之規定。此係因執勤公務員，通常多具有一定之考選資
      格與專業訓練，執法對象係不特定之大眾，故其立場經立
      法機關推定，應具有客觀、公正與公平之特質，無故意偏
      頗之虞。揆諸上開說明，現行道路交通管理處罰條例並未
      規定車輛闖紅燈之違規事項需以錄影或拍照存證方得以舉
      發，且闖紅燈乃瞬間發生之事，除非交岔路口設有科學儀
      器，得以在發生違規行為當下拍攝或拍照存證外，尚難苛
      責一般執行巡邏勤務之警員，須隨時手持攝影機或照相機
      緊盯燈光號誌及來往車輛，及時拍攝或照相。是以，本案
      異議人闖越紅燈違規地點為八德路2 段東往西與長安東路
      交岔路口之事實，業經證人於本院調查時證述明確，異議
      人辯以前詞，均未舉證以實其說，反指員警誤指其闖越紅
      燈、錯認其違規地點云云，無從執以解免其違規責任，並
      非可採。
  (三)、綜上所述，異議人確有在上述時、地駕駛本案自小客車闖
      越紅燈之違規行為，應堪予認定，異議人為此聲明異議，
      為無理由，應予駁回。
據上論斷，依道路交通管理處罰條例第87條第2 項、道路交通案
件處理辦法第19條，裁定如主文。
中    華    民    國    99    年    9     月    30    日
                        交通法庭    法  官  湯千慧
上正本證明與原本無異。
如不服本裁定，應於裁定送達後5 日內向本院提出抗告狀。
                                    書記官  游雅鈞
中    華    民    國    99    年    9     月    30    日

司法院資訊處製作；財團法人民間司法改革基金會備份。
